臺灣彰化地方法院交通事件裁定　　　　 94年度交聲字第716號
移送機關　　交通部公路總局台中區監理所彰化監理站
受處分人
即異議人　　甲○○
上列異議人即受處分人因違反道路交通管理處罰條例案件，對於
交通部公路總局臺中區監理所彰化監理站九十四年十一月七日彰
監四字第裁六四─ＺＣＢ○二一四七六號處分不服，聲明異議，
本院裁定如下：
    主  文
原處分撤銷。
甲○○不罰。
    理  由
一、受處分人聲明異議意旨略以：本人於九十四年九月二十三日
    十時二十六分許駕駛車牌號碼七Ｈ—三七○九號自小客車，
    經由臺七六線八卦山隧道往東行駛，至隧道內才看到警告燈
    標誌指示靠右行駛，因而變換車道，但竟因此收到罰單，實
    屬不公，為此聲請撤銷原處分等語。
二、原處分機關意旨處分略以：受處分人甲○○於九十四年九月
    二十三日十時二十六分許駕駛車牌號碼七Ｈ—三七○九號自
    小客車，行經臺七六線八卦山隧道東向三十點七公里處，任
    意跨越兩條車道行駛，依道路交通管理處罰條例第四十五條
    第一項第十二款之規定，裁處受處分人罰鍰新台幣（下同）
    六百元，並記違規點數一點。
三、按法院受理有關交通事件，準用刑事訴訟法之規定，道路交
    通管理處罰條例第八十九條前段定有明文。又參照最高法院
    七十六年度臺上字第四九八六號判例意旨，認定犯罪事實所
    憑之證據，雖不以直接證據為限，間接證據亦包括在內；然
    而無論直接或間接證據，其為訴訟上之證明，須於通常一般
    之人均不致有所懷疑，而得確信其為真實之程度者，始得據
    為有罪之認定，倘其證明尚未達到此一程度，而有合理之懷
    疑存在，以致事實審法院無從取得有罪之確信時，即應由法
    院為諭知被告無罪之判決。則上開原則，於法院審理行為人
    違反道路交通管理處罰條例案件時，亦有適用。從而法院於
    審理行為人違反道路交通管理處罰條例案件，當踐行完畢調
    查證據之程序後，為事實之認定時，如就原處分機關所認定
    之行為人違規之事實，仍有合理之懷疑，而無從確信行為人
    確有該當於道路交通管理處罰條例各該處罰條文之構成要件
    事實時，即應依上開原則，對行為人為有利之認定。經查：
    經本院函詢交通部公路總局第二區養護工程處員林工務段九
    十四年九月二十三日臺七六線八卦山隧道是否有施工情事後
    ，該段函覆本院：於九十四年九月二十三日八時至十五時三
    十分許，臺七六線八卦山隧道東向車道內確有施工事宜，有
    該段九十四年十二月二十六日二工員字第○九四○○○三二
    九一號函及所附之隧道施工登記表在卷可按，顯然受處分人
    所辯之當時隧道內正進行施工乙節，尚非虛妄。再依上揭隧
    道施工登記表所載，當時雖然確有單車道受阻之情事，但究
    竟施工單位係於何處放置單車道通車之警示標誌，則乏記載
    ，且亦查無其他證據足資證明施工單位已於入口處設置警示
    標誌，是以雖受處分人辯稱其進入隧道後才看到警示燈等語
    ，亦乏證據加以證明，惟本諸上開說明，仍應為有利於受處
    分人之認定。是以本院認定受處分人係於進入隧道內才看到
    警示燈，並遵照指示燈而變換車道，即非屬道路交通管理處
    罰條例第四十五條第一項第十二款所稱之任意行為，是以原
    處分機關遽予裁罰，尚有未洽，本件異議為有理由，原處分
    應予撤銷，另諭知受處分人不罰。
據上論斷，應依道路交通管理處罰條例第八十七條第二項、道路
交通案件處理辦法第二十條，裁定如主文。
中　　華　　民　　國　　94　　年　　12　　月　　30　　日
                        臺灣彰化地方法院交通法庭
                                      法　官    紀佳良
以上正本證明與原本無異。
如不服本裁定，應於裁定送達後五日內向本院提出抗告狀（須附
繕本）。
中　　華　　民　　國　　94　　年　　1　　 月　　3 　　日
                                      書記官    陳錫威
